臺灣花蓮地方法院刑事判決　　　　　　　　　　　　　九十三年度訴字第一六四號
　　公　訴　人　臺灣花蓮地方法院檢察署檢察官
　　被　　　告　申○○
　　右　一　人
　　指定辯護人　丑○○律師
　　被　　　告　Ｄ○○
　　右　一　人
　　指定辯護人　甲○○律師
　　被　　　告　戌○○
　　右　一　人
　　選任辯護人　陳清華律師
　　被　　　告　Ａ○○
　　右　一　人
選任辯護人　黃健弘律師
　　被　　　告　辛○○
　　被　　　告　午○○
　　右　一　人
　　指定辯護人　壬○○律師
　　被　　　告　Ｂ○○
　　被　　　告　未○○
　　被　　　告　玄○○
　　被　　　告　己○○
　　被　　　告　Ｃ○○
　　被　　　告　巳○○
　　被　　　告　丁○○
右列被告等因詐欺等案件，經檢察官提起公訴（九十三年度偵字第八七二號、九十三
年度偵字第一九八四號），移
一二三號Ｃ○○部分；九十三年度偵字第二三二一號辛○○及玄○○部分；九十三年
度偵字第二三二二號辛○○部分；九十三年度偵字第二三二三號辛○○部分、九十三
年度偵字第二五五六號午○○部分；九十三年度偵字第二五八六號Ｂ○○部分；臺灣
高雄地方法院檢察署九十四年度偵字第六九一三號巳○○部分）及追加起訴（臺灣花
蓮地方法院檢察署九十三年度偵字第一九八九號Ｂ○○部分、；九十三年度偵字第二
三二二號己○○部分；九十三年度偵字第二三二三號未○○部分；九十三年度偵字第
二五五六號丁○○部分），因被告等於本院準備程序中就被訴詐欺部分均為有罪之陳
述，嗣經本院合議庭裁定就此詐欺部分以簡式審判程序審理，本院判決如左：
    主  文
申○○共同以犯意圖為自己不法之所有，以詐術使人將本人之物交付之罪為常業，處
有期徒刑肆年陸月。扣案如附表五所示之物，均沒收。
Ｄ○○共同以犯意圖為自己不法之所有，以詐術使人將本人之物交付之罪為常業，處
有期徒刑肆年。扣案如附表五所示之物，均沒收。
戌○○共同以犯意圖為自己不法之所有，以詐術使人將本人之物交付之罪為常業，處
有期徒刑參年陸月。扣案如附表五所示之物，均沒收。
Ａ○○共同以犯意圖為自己不法之所有，以詐術使人將本人之物交付之罪為常業，處
有期徒刑貳年陸月。扣案如附表五所示之物，均沒收。
辛○○共同以犯意圖為自己不法之所有，以詐術使人將本人之物交付之罪為常業，處
有期徒刑參年參月。扣案如附表五所示之物，均沒收。
午○○共同以犯意圖為自己不法之所有，以詐術使人將本人之物交付之罪為常業，累
犯，處有期徒刑貳年。扣案如附表五所示之物，均沒收。
Ｂ○○共同以犯意圖為自己不法之所有，以詐術使人將本人之物交付之罪為常業，累
犯，處有期徒刑壹年拾月。扣案如附表五所示之物，均沒收。
未○○以連續幫助以犯意圖為自己不法之所有，以詐術使人將本人之物交付之罪為常
業，處有期徒刑拾月。扣案之如附件三所示之花蓮縣警察局扣押物品目錄表（一）至
（十二）編號二十二、編號三十三之物，均沒收。緩刑肆年。
玄○○以幫助以犯意圖為自己不法之所有，以詐術使人將本人之物交付之罪為常業，
處有期徒刑捌月。緩刑肆年。
己○○以幫助以犯意圖為自己不法之所有，以詐術使人將本人之物交付之罪為常業，
處有期徒刑捌月。緩刑肆年。
Ｃ○○以連續幫助以犯意圖為自己不法之所有，以詐術使人將本人之物交付之罪為常
業，累犯，處有期徒刑拾壹月。
巳○○以連續幫助以犯意圖為自己不法之所有，以詐術使人將本人之物交付之罪為常
業，處有期徒刑拾月。扣案之如附件一所示花蓮縣警察局刑警隊刑警隊偵辦組織犯罪
案扣押物品目錄表（１）至（４）編號第十八、編號第三十三；扣案之如附件三所示
之花蓮縣警察局扣押物品目錄表（一）至（十二）編號第一至第一二四號部分，編號
第六十二及第六十四之物，均沒收。
丁○○以幫助以犯意圖為自己不法之所有，以詐術使人將本人之物交付之罪為常業，
處有期徒刑捌月。扣案之如附件三所示之花蓮縣警察局扣押物品目錄表（一）至（十
二）編號第三十二及編號六十三之物，均沒收。
    事  實
一、午○○曾因軍法逃亡及妨害自由等案件，經法院分別判處有期徒刑二年及一年確
    定，於民國八十九年四月十四日因縮短刑期假釋出監交付保護管束，且於九十年
    五月十九日保護管束期滿執行完畢；Ｂ○○前於八十六年間因違反麻醉藥品管制
    條例案件，經法院於八十六年十二月十七日以八十六年度上易字第五四六號判決
    處有期徒刑九月確定，並於九十一年三月五日假釋期滿執行完畢；Ｃ○○於八十
    八年間犯竊盜罪，經法院判處有期徒刑五月，於九十二年七月十日易科罰金執行
    完畢；巳○○於九十年間犯竊盜罪，經法院判處有期徒刑七月，緩刑二年，於九
    十二年十一月五日確定（非累犯）；丁○○於九十二年間違反違反毒品危害防制
    條例案件，經法院判處有期徒刑四月，於九十三年一月二十日確定，於九十三年
    五月五月開始執行至九十三年九月四日縮短刑期執行完畢（非累犯），渠等猶不
    知悔改。
二、申○○、Ｄ○○、戌○○、Ａ○○、辛○○、、午○○及Ｂ○○，與不詳姓名年
    籍之綽號「阿水」、「阿泰」、「隆哥」之成年男子及其他姓名年籍不詳之成年
    人所組成之詐騙集團，共同基於意圖為自己不法之所有，以詐術使人將本人之財
    物交付為常業之犯意聯絡，並恃以為常業；辛○○、午○○、Ｂ○○（就其三人
    提供渠等個人之人頭帳戶供詐騙集團使用部分）、未○○、玄○○、己○○、巳
    ○○、Ｃ○○、及丁○○均得知可藉出租自己名義之金融機構帳戶存摺、提款卡
    及提款密碼得款花用，依一般社會生活之通常經驗，本可預見將金融帳戶提供不
    相識之人使用常與財產犯罪密切相關，且取得他人存摺之目的在於取得贓款及掩
    飾犯行不易遭人追查，以遂行財產上犯罪之目的，竟為貪圖該代價，基於縱若有
    人持以犯罪亦無違其本意之幫助常業詐欺故意或概括犯意，而犯下述之犯行。。
三、申○○於民國九十二年十月起，在台中地區參與不詳姓名年籍之綽號「阿水」、
    「阿泰」、「隆哥」之成年男子及其他姓名年籍不詳之成年人所組成之詐騙集團
    。然後，於九十三年三月初某日，在台中市某處，邀同Ｄ○○加入該詐騙集團，
    推由Ｄ○○在花蓮地區負責收購人頭帳戶（俗稱收桶子），並按照每一組人頭帳
    戶（含存摺、提款卡、印章及身分證影本為一組，以下簡稱人頭帳戶）新臺幣（
    下同）三千元至六千元不等價格，在台中地區向Ｄ○○收購，之後，再由申○○
    按照郵局存摺每本八千元、銀行存摺每本六千元轉售予「阿水」等人。申○○另
    於九十二年十一月底某日及九十三年四月八、九日分別吸納戌○○及Ａ○○二人
    加入該詐騙集團，戌○○負責收購人頭帳戶及遭詐騙之人匯款到人頭帳戶後之領
    款作業；Ａ○○則負責領款作業（俗稱車手即提款之人）；Ｄ○○則吸納辛○○
    、午○○及Ｂ○○作為下線負責或介紹收購人頭帳戶，共計購得人頭帳戶有辛○○、午○○、Ｂ○○、未○○、玄○○、己○○、Ｃ○○、巳○○、宇○○、丁○○、饒瑞章、陳龍鉅、黃易群、鍾金嬌、曾柏皓、徐蓬祥、彭萬昌、魏太郎、
    涂志彤、郭國泰、蔡宗達、黃意婷、趙效文、馬肇駿、宋孟峰、翁秀女、羅弘昌
    、吳文順、吳東順、吳玉菇、周斌華、林明正、林鴻全、林文隆、林錦潢、蕭源
    楢、簡祥裕、劉佳芳、劉勝華、邱耀彬、傅從豪、施元昌、鄭捷豪、張鼎龍、張
    雅君、潘國鼎、潘淑美、陳宏光、陳郁仁、陳焱成、陳玉麟、陳怡超、簡明義、
    邱永昌、陳家森、莫海興、劉玉琪、陳淑芬、鄭安順、張志明、顏蘭芳、孫志良
    、沈維修、詹雅瑄、黃焉輝、黃志平、林妙蓮、林明聰、許守林、林明遠、邱耀
    彬、鄭文義、李秀玫、謝俊民、謝益英、鄭景文、楊伍朝、金美珠等人，共計百
    餘本以上之人頭帳戶（部分人頭帳戶明細詳見附表一至二），作為收受被害人匯
    款之帳戶。其間，辛○○或午○○及Ｂ○○所收購之人頭帳戶部分情形如下：
(1)辛○○於九十三年二月一日及九十三年三月二十四日，在花蓮市○○路三商百貨公
  司，以每組一千五百元之價格，向基於幫助常業詐欺概括犯意之未○○收購其本人
  之人頭帳戶，共計四組。
(2)辛○○於九十三年間某日，在花蓮市火車站新站前不詳店名之泡沫紅茶店，以二千
  元之價格，向基於幫助常業詐欺犯意之玄○○收購其本人之人頭帳戶，共計二組。
(3)辛○○另於在九十三年三月間某日，在花蓮市中國城遊藝場，向有幫助常業詐欺犯
  意之己○○收購其本人之人頭帳戶二組，己○○因而得款一千五百元。
(4)辛○○於九十三年間某，在花蓮縣境某處，向基於幫助常業詐欺概括犯意之Ｃ○○
  ，以每組二千元之價格，收購Ｃ○○其本人之人頭帳戶共計二組。之前，Ｃ○○另
  於九十二年十二月一日，在花蓮縣花蓮市○○路一二四號及花蓮市○○路二十六號
  ，各在合作金庫銀行花蓮分行及中國國際商業銀行花蓮分行，將其所有之各該銀行
  之人頭帳戶販賣給詐騙集團，共計得款四千元。
(5)辛○○於九十三年三月初某日起，至同年四月中旬某日為止，由辛○○陪同午○○
  至銀行辦理人頭帳戶之方式，以每組一千五百元之價格，連續向基於幫助常業詐欺
  概括犯意之午○○收購午○○其本人之人頭帳戶，共計九組，午○○因此得款一萬
  三千五百元。
(6)辛○○於九十三年四月初某日起，至同年四月間中旬某日止，連續在花蓮市火車站
  舊站圓環及開戶之銀行處，向基於幫助常業詐欺概括犯意之巳○○收購其本人之人
  頭帳戶計六本，共計三次，巳○○因而獲利約一萬三千元。
(7)辛○○於九十三年四月中旬某日，在花蓮地區以四千元的價格，向基於幫助常業詐
  欺犯意之宇○○（俟待到案後另行審結）收購其本人之人頭帳戶二組。
(8)午○○則於九十三年四月十六日，在花蓮市○○○街午○○住處，向有幫助常業詐
  欺犯意之丁○○收購其本人之人頭帳戶共計四本，共計一千五百元。
(9)Ｂ○○於九十三年三月四日，在花蓮縣境某處，以二千八百元向饒瑞章（所涉罪嫌
  ，現由警方查緝中）收購饒瑞章本人之郵局及台灣中小企業銀行花蓮分行二本及華
  南銀行人頭帳戶一本，共計三組。
(10)Ｂ○○於九十三年三月月十三日，在花蓮市○○路華南銀行門口前，以三千元之價
  格，向有幫助常業詐欺犯意之陳龍鉅（所涉罪嫌，現由本院簡易法庭審理中）收購
  其本人之人頭帳戶二本。
四、該詐騙集團之詐騙手法係為由詐欺集團在大陸地區之成員分別以虛構或假借以「
    中央健保局要辦理退費」、「財政部金融局要辦理變更提款密碼」、「卓越投資
    顧問公司名義通知被害人中獎，但須預先支付部分款項」或「以郵局名義通知被
    害人有一筆金錢須至提領為由」等名目，聯絡王綺亞、謝玉琴、宙○○、卯○○
    、酉○○、丙○○、地○○、戊○○、乙○○、黃○○、李松宜、王品翔、蕭映
    惠、李惠芬、閰慧敏、陳昶銘、陳榮貴、陳秀冬、蘇淑女、林淑美、賴瑞泰、楊
    玉娥、癸○○等不特定之社會大眾，誤信要辦理退費或自己中獎匯款後即可領取
    獎金，或須辦理金融密碼變更，遭騙或如數匯款至詐欺集團指定如所示相關帳戶
    內（部分匯款情形詳見附表三至四），待被害人王綺亞等人匯款後，申○○隨即
    指示Ａ○○或戌○○或其他不詳姓名之人持上開人頭帳戶飲提款卡，在台中市便
    利超商或花蓮市○○路附近之便利超商等處之提款機，提取得被害人所匯入之遭
    詐騙款項後，再轉交給申○○等人，渠等並從中各抽取提領現金之百分之一．五
    至百分之五不等作為報酬，其餘款項即如數繳回詐欺集團朋分殆盡。
五、嗣於九十三年五月五日十二時三十分許，經警方持本院法官所簽發之收索票，在
    台中市○○區○○路四六七巷十一號十樓Ｄ○○住處，扣得如附件一所示編號一
    至四十四號之物；同日十六時許，在臺中市○○路○段六三五之一號Ｄ樓六樓申
    ○○住處，扣得如附件二編號一至一二四之物；又於九十三年五月五日十六時二
    十分許，經警方在臺中市○○路與漢口路交岔路口之檳榔攤前查獲Ａ○○，並在
    其身上起出如附件三編號一至八之物。
六、案經花蓮縣政府警察局；被害人卯○○訴請同警察局花蓮分局；同警察局吉安分
    六局移送或報請臺灣花蓮地方法院檢察署檢察官偵查起訴、該署檢察官移送併案
    審理及追加起訴，及彰化縣警察局鹿港分局報請臺灣高雄地方法院檢察署移送併
    案審理。
    理  由
一、認定犯罪事實所憑之證據及理由：
（一）右揭事實，業據被告申○○、Ｄ○○、戌○○、Ａ○○、辛○○、午○○、Ｂ
      ○○、未○○、玄○○、己○○、己○○、Ｃ○○、巳○○、及丁○○於警訊
      時或偵查中及本院審理時供承不諱，核與同案被告宇○○及證人王綺亞、謝玉
      琴、卯○○、丙○○、宙○○、酉○○、丁○○、辰○○、子○○、寅○○、
      乙○○、黃○○、己○○、黃辛慧、陳龍鉅、饒瑞章、地○○、戊○○、天○○、林淑美、楊玉娥、李松宜、王品翔、蕭映惠、李惠芬、閰慧敏、陳昶銘、
      陳榮貴、天○○、陳秀冬、蘇淑女、莊雅婷、癸○○分別於警詢中之證詞大致
      相符。此外，並有如附件一至三所示之證物及臺灣銀行匯款單自動櫃員機存戶
  交易明細表紙二紙、台北市政府警察局大安分局受理刑事案件報案三聯單、台
      北市政府警察局大安分局受理各類各案件紀錄表、詐騙帳戶通報警示、詐騙電
      話斷話申請表、高雄市政府警察局三民第二分局受理刑事案件報案三聯單、高
      雄市警察局三民第二分局受理各類各案件紀錄表、中華郵政公司自動櫃員機存
      戶交易明細表、合作金庫銀行花蓮分局九十三年二月十六日合金花總字０九三
      ００三０一一五號函及隨函所檢附之Ｃ○○之開戶資料、中國國際商業銀行花
      蓮分行九十三年三月八日九十三中花營字第０五０號函及隨函所檢附之Ｃ○○
      之開戶資料及往來存提明細、台中市警察局第六分局受理刑事案件報案三聯單
      中華郵政交易明細表二紙、新竹商銀交易明細表三紙、受理各類各案件紀錄表
      及臺灣中小企銀花蓮分行九十三年四月一日九三花蓮字第００００六五九號函
      及隨函所檢附饒瑞章身分證影本及開戶資料、雲林縣警察局台西分局受理刑事
      案件報案三聯單、雲林縣警察局台西分局受理各類各案件紀錄表、雲林縣警察
      局台西分局受理人頭帳戶犯罪案件通報單、財團法人農漁會南區資訊中心自動
      櫃員機存戶交易明細表二紙、高雄市警察局三民分局受理刑事案件報案三聯單
      、高雄市警察局三民第二分局受理各類各案件紀錄表、彰化銀行自動櫃員機存
      戶交易明細表二紙、詐騙帳戶通報警示、詐騙電話斷話簡便格式表、台北縣警
      察局新店分局受理刑事案件報案三聯單、台北縣警察局新店分局受理各類各案
      件紀錄表、詐騙帳戶通報警示、詐騙電話斷話簡便格式表、華橋銀行自動櫃員
      機存戶交易明細表紙二紙、國泰世華銀行自動櫃員機存戶交易明細表紙二紙、
      華南商業銀行花蓮分局九十三年六月八日九三華花存字第二七六號函及隨函所
      檢附丁○○開戶資料及交易明細表、玉山銀行交易明細表影本二紙、以局號帳
      號查詢客戶基本資料、陳龍鉅郵政存簿金立帳由請書、印鑑開戶資料、台中縣
      警察局刑警隊詐騙帳戶通報警示、臺灣銀行交易明細表二紙、台北市政府警察
      局士林分局受理刑事案件報案三聯單詐騙帳戶通報警示、詐騙電話斷話申請表
      、中華郵政公司提款交易明細表三紙、台北市政府警察局文山第一分局受理刑
      事案件報案三聯單、詐騙帳戶通報警示、詐騙電話斷話申請表、中國信託商業
      銀行九十三年蓮發０三三六字第二００二二號函及隨所檢附己○○開戶資料、
      中國信託商業銀行九十三年蓮發０三三六字第二００六二號函及隨所檢附己○○開戶資料、郵政國內匯款執據、富邦銀行匯款委託書、詐騙帳戶通報警示、
      詐騙電話斷話申請表、高雄縣警察局林園分局受理刑事案件報案三聯單、高雄
      縣警察局林園分局受理各類各案件紀錄表、中華郵政股份有限公司花蓮中山路
      郵局九十三年七月二十六日行字第九三五００六八－００一號函及隨函所隨函
      所檢附之玄○○之開戶資料及交易往來明細、華南銀行自動櫃員機存戶交易明
      細表、台北市政府警察局中山分局受理刑事案件報案三聯單、台北市政府警察
      局中山分局受理各類各案件紀錄表、卯○○一銀中港分行交易明細表及郵局交
      易明細表、華泰銀行交易明細表、台北市政府警察局士林分局受理刑事案件報
      案三聯單、台北市政府警察局士林分局受理各類各案件紀錄表、台北縣警察局
      海山分局受理刑事案件報案三聯單、台北縣警察局海山分局受理各類各案件紀
      錄表、華泰銀行自動櫃員機存戶交易明細表、丙○○銀行存摺影本、詐騙帳戶
      通報警示、詐騙電話斷話申請表、台北市政府警察局北投分局受理刑事案件報
      案三聯單、台北市政府警察局北投分局受理各類各案件紀錄表、臺灣中小企銀
      花蓮分行九十三年六月三日九三花蓮字第一二一一號函及隨函所檢附未○○開
      戶資料及交易明細表、臺灣中小企銀花蓮分行九十三年七月二十六日九三花蓮
      字第０００一六八一號函及隨函所檢附未○○開戶資料及交易明細表、未○○
      之中華郵政股份有限公司花蓮市第十九支局開戶資料、華南商業銀行花蓮分局
      九十三年七月九日九十三華花存字第三四八號函及隨函所檢附谷文清等四人開
      戶資料及交易明細表、中華郵政股份有限公司自動櫃員機存戶交易明細表紙四
      紙、桃園縣政府警察局中壢分局詐騙帳戶通報警示、詐騙電話斷話案件報告表
      、桃園縣政府警察局受理刑事案件報案三聯單、臺灣中小企業銀行頭份分行九
      十三年四月二日九三頭份字第０八三號函及隨函所檢附謝益英開戶資料及交易
      明細表、中華郵政公司自動櫃員機存戶交易明細表、台北縣警察局受理各類各
      案件紀錄表、台北縣警察局永和分局受理刑事案件報案三聯單、土地銀行存摺
      影本台北縣警察局永和分局受理各類各案件紀錄表、台北縣警察局永和分局受
      理刑事案件報案三聯單、中華郵政公司自動櫃員機存戶交易明細表紙五紙、台
      北縣警察局永和分局受理各類各案件紀錄表、台北縣警察局永和分局受理刑事
      案件報案三聯單、存摺影本、存摺影本（閻慧敏）、受理刑事案件報案三聯單
      、台南市警察局第四分局受理各類各案件紀錄表、台南市警察局第四分局分局
      受理刑事案件報案三聯單、中華郵政公司自動櫃員機存戶交易明細表紙二紙、
      詐騙帳戶通報警示、詐騙電話斷話案件通報單、中華郵政公司自動櫃員機存戶
      交易明細表紙一紙、詐騙帳戶通報警示、詐騙電話斷話申請表、郵政國內匯款
      執據二紙、富邦銀行匯款委託書（證明聯）二紙、高雄縣警察局林園分局受理
      各類各案件紀錄表、高雄縣警察局林園分局受理刑事案件報案三聯單、中華郵
      政公司自動櫃員機存戶交易明細表二紙、詐騙帳戶通報警示、詐騙電話斷話簡
      便格式表、合作金庫銀行自動櫃員機存戶交易明細表四紙、台北縣政府警察局
      受理刑事案件報案三聯單、台北縣政府警察局汐止分局受理各類各案件紀錄表
      、台北銀行自動櫃員機存戶交易明細表二紙、第一商業銀行九十三年六月一日
      （九三）一花字第一七三號函及隨函所檢附張雅君開戶資料及交易明細表、局
      號○○八一一七查詢帳戶最近交易資料、匯款資料、查詢客戶基本資料（局號
      ○○九○○○）、查詢帳戶最新交易資料（局號○○九○○○、○○八一一七
      ）、通聯調閱查詢單（鹿警刑字第○九三○○○三九六六號）、彰化縣警察局
      戶警政系統資料庫運用申請表、大眾商業銀行台北中（簡）分行函、第七商業
      銀行函（九十三年十一月二十三日七崇德字第一○五一七號）、詐騙帳戶通報
      警示、詐騙電話斷話簡便格式表、中華郵政股份有限公司存簿、劃撥儲金自動
      櫃員機儲戶交易明細表四紙、癸○○、吳佳貞、莊雅婷之身分證影本等資料在
      卷可稽。
（二）按以自己共同犯罪之意思，參與實施犯罪構成要件以外之行為，或以自己共同
      犯罪之意思，事先同謀，而由其中一部分人實施犯罪之行為者，均為共同正犯
      ，司法院大法官會議釋字第一０九號解釋可參。又共同實施犯罪行為之人，在
      合同意思範圍內，各自分擔犯罪行為之一部，相互利用他人之行為，以達其犯
      罪之目的者，即應對於全部所發生之結果，共同負責。前開被告申○○、Ｄ○○、戌○○、Ａ○○、辛○○、午○○、Ｂ○○擔任收購人頭帳戶或提領現款
      ，縱認非詐欺構成要件行為，然卻均為遂行自己共同犯罪之意思，而遂行詐欺
      集團整體犯罪之一環，自應對於全部所發生之結果，共同負責，至其等有無參
      與撥打電話向被害人施詐或為其他行為，然均與渠等所應負之責任俱無影響，
      其等參與詐欺犯罪集團分工之事實應堪認定。
（三）再按刑法上所謂常業犯，指犯反覆以同種類行為為目的之社會活動之職業性犯
      罪而言，至於犯罪所得之多寡或盈虧、經營時日之長短，是否恃此犯罪為唯一
      之謀生職業，均非所問，縱令兼有其他職業，仍無礙於該常業犯罪之成立，最
      高法院八十五年台上字第五一０號判例可憑。且刑法上之常業犯，祇須有賴某
      種犯罪為生活，而有事實上之表現為已足，不以犯罪時間之長短為標準，亦不
      以專賴該犯罪為唯一生活依憑之必要，又有最高法院八十八年台上字第二九一
      六號判決可參。本件被告申○○、Ｄ○○、戌○○、Ａ○○、辛○○、Ｂ○○
      及午○○均受僱於詐欺集團，按件計酬，並約定從中抽取獎金，而其等所收購
      的人頭帳戶多達數十組、提領款項之次數密集，提領之款項甚鉅，俱見該詐欺
      集團規模龐大，分工細密，應屬職業性、集團性之犯罪。不僅足徵被告申○○
      、Ｄ○○、Ａ○○、戌○○、辛○○、Ｂ○○、午○○係以自己共同犯罪之意
      思，聽從詐欺集團指示，反覆以同種類，或負責收購人頭人頭帳戶或負責提領
      贓款行為遂行詐欺犯罪為目的之犯罪，並恃以為常業。被告申○○縱辯稱當時
      尚在從事水泥工作，被告戌○○自承當時甫失業並無其他工作，被告Ｄ○○及
      戌○○亦辯稱僅係參加時間不長云云，然揆諸前開說明，亦無解於渠等常業詐
      欺犯行之認定。
（四）第查，銀行帳戶可供款項之存匯、提領，係一般人均可輕易申請開設，並無任
      何資格條件之限制，且金融存款帳戶，事關存戶個人財產權益之保障，其與存
      戶印鑑章、提款卡結合，專屬性、私密性更形提高；除非本人或與本人具密切
      關係之人，難認有何理由可自由流通使用該存摺；一般人亦均有應妥為保管存
      摺及提款卡，以防止存摺及提款卡被他人冒用之認識，縱有特殊情況偶有將存
      摺、提款卡交付他人之需，亦必深入瞭解其用途後始行提供使用，實乃吾人日
      常生活經驗與事理；且存摺、提款卡等有關個人財產、身分之物品，如淪落不
      明人士手中，極易被利用為與財產犯罪有關之犯罪工具；而與他人於身分上不
      具密切關係之人，竟徵求他人提供帳戶以為使用，此等行為，客觀上已屬可疑
      ，且顯係供為某非正當資金進出使用，而隱瞞其流程及行為人身份曝光之不法
      意圖亦可預見，若此之社會現實，恆係一般人本於日常生活經驗即可體察，本
      件被告辛○○、午○○、Ｂ○○、未○○、玄○○、己○○、Ｃ○○、巳○○
      及丁○○係有社會生活經驗之成年人，對此自亦難諉無不知。況且，見他人不
      以自己名義申請帳戶，反而借用自己他人名義申請設立銀行帳戶或予借帳戶使
      用，衡情對於該等帳戶是否供如常業詐欺等犯罪目的不法使用，當有合理之懷
      疑，此外，其尚且收取對價，依渠等個人之經驗，尤有預見其行為係幫助他人
      從事常業詐欺之可能，而同案被告申○○、Ｄ○○、辛○○、Ａ○○、戌○○
      、午○○及Ｂ○○等所為上開犯罪行為，亦應不違反其本意，是被告辛○○、
      午○○、Ｂ○○、未○○、玄○○、己○○、Ｃ○○、巳○○及丁○○就此提
      供其等本人之人頭帳戶部分，有幫助常業詐欺之行為及不確定故意，至為灼然
      。
（四）綜上所見，足徵被告申○○、Ｄ○○、戌○○、Ａ○○、辛○○、Ｂ○○、午
      ○○、巳○○、未○○、玄○○、己○○、Ｃ○○、巳○○及丁○○之前開自
  白，應與事實相符，洵足信取。本件事證業臻明確，被告等犯行均堪予認定。
二、論罪科刑部分：
(1)核被告申○○、Ｄ○○、辛○○、戌○○、Ａ○○、辛○○、Ｂ○○及午○○之參
  與詐騙集團所為，係犯刑法第三百四十條之常業詐欺罪。又被告辛○○、午○○及
  Ｂ○○提供其三人所有之金融機構存摺、印章、身分證等物予前開詐欺集團使用行
  為部分，亦均係犯刑法第三十條第一項前段、第三百四十條之常業詐欺幫助犯。被
  告申○○、Ｄ○○、戌○○、Ａ○○、辛○○、Ｂ○○及午○○其等就加入後，該
  詐欺集團已進行尚未完成，或加入後才實施之常業詐欺犯行，與詐欺集團成員綽號
  「阿水」、「阿泰」、「隆哥」之成年男子間或彼此之間有犯意聯絡及行為分擔，
  均為共同正犯。又公訴人雖僅就被告辛○○、午○○、Ｂ○○向Ｃ○○等人收購人
  頭帳戶犯行部分提起公訴或追加起訴，漏未論及犯罪事實欄三之(1)、(2)、(3)辛○○
  亦有向未○○、玄○○（郵局帳戶部分）及己○○收購人頭帳戶部分提起公訴；犯
  罪事實欄三之(8)被告午○○有向丁○○收購人頭帳戶部分提起公訴；犯罪事實欄三
  之(9)、(10)被告Ｂ○○有向饒瑞章及陳龍鉅收購人頭帳戶，以及被告辛○○、午○○
  及Ｂ○○提供其等所有之人頭帳戶部分，惟此等部分與已起訴部分有連續犯或為同
  一事實之關係，為裁判上一罪或同一案件，且均經公訴人函請併案辦理，本院自得
  併予審理。又查，惟按共同正犯以二人以上對於犯罪，有意思聯絡及行為之分擔始
  能成立；對於他人已成立之犯罪，而與犯罪之實施或完成不生影響之行為，除合於
  其他犯罪構成要件成立他罪外，不成立該罪之共犯，最高法院八十四年度台上字第
  六一一號判例可資參照，亦即刑法上並無事後共犯之概念，本件被告戌○○、Ｄ○○、辛○○、Ａ○○、戌○○、Ｂ○○及午○○等人係分別自九十二年十一月間、
  九十三年三月間某日、九十三年間某日始陸續受僱加入前開詐欺集團，從而，如附
  表三所示之被害事實，渠等自各應以加入之後事實，始有與該詐騙集團有所聯絡，
  對於在前開被告加入前即已完成之犯罪事實，無從成立共犯，併予敘明。又本件被
  告申○○、Ｄ○○、戌○○及Ａ○○在偵查中，經檢察官聲請羈押，經法院訊問前
  開被告後，認有刑事訴訟法第一百零一條第一項第二款情形而有羈押之必要，於九
  十三年五月七日執行羈押，迄至九十三年九月六日案件起訴送審到本院，被告Ａ○○、戌○○始經本院裁定准提出十萬元之保證金後，於同月七日准予免予羈押，被
  告申○○及Ｄ○○二人則仍羈押迄今，從而，如附表四所示被害人亥○○、天○○
  、子○○、寅○○、辰○○、羅朝元之匯款事實，均發生在前開被告遭羈押尚未釋
  放之期間，前開被告均在看守所中，並無證據足資認定前開被告於羈押中，與前開
  詐欺集團間，有如何之犯意聯絡與行為分擔，自難與詐欺集團成員間就此部分亦成
  立常業詐欺之共犯關係，從而該等事實應予以減縮排除在犯行之列，但對之前即提
  供人頭帳戶供詐騙集團使用部分仍有適用，亦併予敘明。
(2)又被告辛○○、午○○及Ｂ○○先後常業詐欺及幫助常業詐欺犯行，時間緊接，犯
  意概括，所犯基本構成要件，應論以連續犯，依刑法第五十六條規定，以從一重之
  常業詐欺罪論。再查，被告午○○、Ｂ○○各有如事實欄所述之前科紀錄，有臺灣
  高等法院被告全國前案紀錄表乙紙在卷可按，其等前受有期徒刑執行完畢，五年以
  內再犯有期徒刑以上之罪，均為累犯，均應依刑法第四十七條各加重其刑。爰審酌
  被告申○○、Ｄ○○、辛○○、Ａ○○、戌○○、Ｂ○○及午○○不思以正當途徑
  獲取金錢，竟受僱參加詐欺集團，共同詐騙如附表三所示王綺亞等被害人，犯罪之
  動機及目的均不良，詐騙金額甚鉅，危害社會至深，兼衡其等參與犯罪集團之時間
  長短，所負責分工的工作性質，涉案程度輕重，被告等人之智識程度，及犯後坦承
  犯行，尚知所改過，迄今均未與被害人達成和解，賠償被害人損失，暨其等生活狀
  況、品行、智識程度、犯罪之動機、目的、手段等一切情狀，公訴人具體求處被告
  申○○、Ｄ○○各有期徒刑六年、被告辛○○、戌○○、Ａ○○各有期徒刑五年及
  被告午○○有期徒刑七年，猶屬過重，本院認應各量處如主文所示之刑。
(3)被告巳○○、玄○○、Ｃ○○、己○○、未○○及丁○○（被告辛○○、午○○及
  Ｂ○○部分亦同）提供其等所有之金融機構存摺、印章、身分證等物予前開詐欺集
  團使用，並無共同實施常業詐欺犯罪之犯意聯絡或行為分擔，僅基於幫助常業詐欺
  之意思而參與，係供「阿水」等人助力促其等常業詐欺犯行之實現，應為幫助犯，
  核其等所為，均係犯刑法第三十條第一項前段、第三百四十條之常業詐欺幫助犯。
  公訴人認被告辛○○、午○○、Ｂ○○、巳○○、玄○○、Ｃ○○、己○○、未○○、丁○○就提供其個人人頭帳戶部分係本案之共同正犯，依前所述，容有誤會，
  應予更正，惟正犯變更為幫助犯，毋庸變更起訴法條（司法院七十六年十月二十九
  日廳刑一字第一九八三號函釋參照），附此敘明。又公訴人雖僅就被告Ｃ○○、巳
  ○○有出售人頭帳戶予辛○○部分犯行提起公訴，漏未論及犯罪事實欄三之(4)後段
  部分Ｃ○○另有出售人頭帳戶，及犯罪事實欄三之(6)巳○○之郵局人頭帳戶部分提
  起公訴，惟此等部分與已起訴部分有連續犯或為同一事實之關係，為裁判上一罪或
  同一案件，且均經公訴人函請併案辦理，本院自得併予審理。
(4)被告未○○、Ｃ○○及巳○○各二、二次及三次提供人頭帳戶幫助被告辛○○、Ｂ
  ○○等人為常業詐欺犯行，時間緊接，方法相同，觸犯構成要件相同之罪名，顯係
  基於概括犯意為之，應依連續犯規定論以一罪，並依法加重其刑。又被告Ｃ○○有
  如事實欄所述之前科紀錄，有臺灣高等法院被告全國前案紀錄表乙紙在卷可按，其
  前受有期徒刑執行完畢，五年以內再犯有期徒刑以上之罪，為累犯，應依刑法第四
  十七條加重其刑，並應遞加重其刑。又被告未○○、玄○○、己○○、Ｃ○○、巳
  ○○、丁○○出賣人頭帳戶供詐騙集團誘騙被害人匯款，得以遂行詐欺犯行，不無
  提供相當助力，而應論以幫助犯，並依刑法第三十條第二項之規定，減輕其刑，被
  告未○○、Ｃ○○部分，並應先加後減之。
(5)爰審酌被告Ｃ○○、巳○○、丁○○素行欠佳，如事實欄所述之前科紀錄，有上開
  有臺灣高等法院被告全國前案紀錄表乙紙在卷可按，被告未○○、玄○○、己○○
  、Ｃ○○、巳○○、丁○○竟因一時缺錢花用即提供人頭帳戶供詐騙集團使用，造
  成犯罪偵查困難，幕後犯罪人得以逍遙法外，致使此類犯罪手法層出不窮，嚴重危
  害金融交易秩序與社會治安，且本案被害人所受損害之金額非輕，惟念其等僅因一
  時貪念致犯此罪行，及其智識、犯罪目的、手段尚稱平和、並未實際參與詐欺取財
  之犯行，責難性較小，被告Ｃ○○罹患有多發性周邊神經病變及為低收入戶，此有
  診斷書及花蓮縣花蓮市公所低收入戶證明書各一紙在卷可佐等一切情狀，公訴人具
  體求處被告Ｃ○○、巳○○、玄○○各有期徒刑四年，猶屬過重，本院認應各量處
  如主文所示之刑，以示懲儆。又被告未○○、潘德新、己○○素行尚佳，並未曾受
  有期徒刑以上刑之宣告，此有台灣高等法院被告全國前案紀錄表乙份附卷可稽，其
  三人犯罪後已深知悔悟，本院認其經此審訊教訓後，當知所警惕，應無再犯之虞，
  因認其所宣告之刑，以暫不執行為適當，各併予宣告緩刑四年，以啟自新。
三、沒收部分：
（一）被告申○○、Ｄ○○、辛○○、Ａ○○、戌○○、Ｂ○○及午○○部分：
(1)按共同正犯在犯意聯絡範圍內，分擔犯罪行為之遂行，而相互利用他人之行為，以
  達成其犯罪之目的，故應對全部行為共同負責，和基於責任共同之原則，有關從刑
  沒收部分，雖係其中一共犯所有供犯罪所用、預備用或犯罪所得之物，惟對於其他
  共同正犯而言，仍不失為從刑，故仍應於論處其他共同正犯罪刑時，併為沒收之諭
  知。
(2)本件扣案之如附件一所示花蓮縣警察局刑警隊刑警隊偵辦組織犯罪案扣押物品目錄
  表（１）至（４）編號一至四十四部分，除編號七至十二屬於Ｄ○○個人理財或供
  薪資轉帳所用；編號二十五台中商業銀行款單（黃美玲）係為繳納交通違規罰鍰；
  、編號二十八台灣土地銀行匯款單（朱明中）係為單純之借款；編號三十九直銷商
  手冊目錄；編號四十各商品直接佣金表；編號四十一商業本票簿係經營通訊行所用
  之物外，其餘之物品均為被告Ｄ○○所有，並或係收購來之人頭帳戶或支付人頭帳
  戶報酬匯款或記載及聯絡本件犯罪所用之物，業據被告Ｄ○○於警訊時供承明確（
  見警卷第三十七頁至第三十八頁）。
(3)本件扣案之如附件二所示之花蓮縣警察局刑警隊刑警隊偵辦組織犯罪案扣押物品目
  錄表（１）編號一至八部分，除編號二郵政總局存摺一本屬於Ａ○○之妹賴珮華個
  人所有之物，非供本件犯罪所用之物，其餘之物品均係為被告申○○所有，並交給
  被告Ａ○○領取人頭帳戶或聯絡本件犯罪所用之物，業據被告Ａ○○於警訊時供明
  在卷（見警卷第六十五頁至第六十六頁）。
(4)本件扣案之如附件三所示之花蓮縣警察局扣押物品目錄表（一）至（十二）編號一
  至一二四號部分（警卷第十九頁至三十頁），除編號五十至五十，係為被告申○○
  個人所使用之金融提款卡；編號九十三匯款單八張係被告戌○○匯款給友人許御璇
  ；編號九十七係之「林俊曄」遭變造之身分證（換貼成綽號「隆哥」之照片），但
  並無法證明係被告申○○等人所變造或持有，亦非為違禁物；編號一一六及一一七
  手機（含晶片）係為被告戌○○所有，並純供其平日與人聯絡使用；編號一二五開
  刀山係被告申○○等人持之砍殺Ｂ○○所用外，其餘之物均係被告申○○及戌○○
  所有，並供犯本件罪犯所用或所得，業分據被告申○○、戌○○於警訊時及本院審
  時時供明在卷（見警卷第四十六頁至第五十頁、第七十六頁至第七十九頁，本院卷
  （二）九十四年三月十八日審理筆錄第五頁）。
(5)因而，該等物件係屬共犯即詐欺集團成員所有，並供被告申○○、Ｄ○○、辛○○
  、Ａ○○、戌○○、Ｂ○○及午○○等人犯常業詐欺罪所用之物，均應依刑法第三
  十八條第一項第一款及第二款宣告沒收。
（二）被告未○○、巳○○、丁○○及Ｃ○○、潘德新、己○○部分：
(1)本件扣案之如附件三所示之花蓮縣警察局扣押物品目錄表（一）至（十二）編號二
  十二號誠泰銀行花蓮分行帳號存摺、提款卡一組部分；編號三十三台新商業銀行花
  蓮分行存摺、印章一組，均係為被告未○○所提供之人頭帳戶，並供本件犯罪所用
  之物，自應就其犯行部分，為沒收之宣告。
(2)本件扣案之如附件一所示花蓮縣警察局刑警隊刑警隊偵辦組織犯罪案扣押物品目錄
  表（１）至（４）編號十八巳○○印章部分；編號三十三巳○○身分證影本；扣案
  之如附件三所示之花蓮縣警察局扣押物品目錄表（一）至（十二）編號一至一二四
  號部分，編號六十二巳○○中華企銀花蓮分行存摺、提款卡一組；編號六十四巳○○新竹商業銀行豐原分行存摺、提款卡一組，均係為被告巳○○所提供之人頭帳戶
  ，並供本件犯罪所用之物，自應就其犯行部分，為沒收之宣告。
(3)扣案之如附件三所示之花蓮縣警察局扣押物品目錄表（一）至（十二）編號一至一
  二四號部分，編號三十二丁○○中國國際商業銀行花蓮分行存摺、提款卡一組；編
  號六十三丁○○台灣企業銀行花蓮分行存摺、提款卡一組，係為被告丁○○所提供
  之人頭帳戶，並供本件犯罪所用之物，自應就其犯行部分，為沒收之宣告。
(4)至於被告Ｃ○○、潘德新、己○○所提供之人頭帳戶，均未遭警方查獲，現查無積
  極足證該等證據仍然存在，故爰均不為沒收之諭知，併予敘明。
四、被告申○○、Ｄ○○及午○○涉嫌殺人未遂部分，另行審結；被告宇○○涉嫌詐
    欺部分，俟到案後另行審理，均附予敘明。
據上論斷，應依刑事訴訟法第二百七十三條之一、第二百九十九條第一項前段，刑法
第二十八條、第五十六條、第三十條第一項前段、第二項、第三百四十條、第四十七
條、第七十四條第一款、第三十八條第一項第二款、第三款，罰金罰鍰提高標準條例
第一條前段，判決如主文。
本案經檢察官庚○○到庭執行職務。
中      華      民      國    九十四    年      四      月     十四     日
                              臺灣花蓮地方法院刑事第一庭
                                  法    官    李  豫  雙
右正本證明與原本無異。
如不服本判決，應於判決送達後十日內向本院提出上訴狀 (應附繕本) ，上訴於臺灣
高等法院。
                                  法院書記官
中      華      民      國    九十四    年      四      月     十五     日
附錄本判決論罪之法律條文：
刑法第三百四十條：
以犯第三百三十九條之罪為常業者，處一年以上七年以下有期徒刑，得併科五萬元以
下罰金。
附表五：被告申○○等七人宣告沒收物品清單
(1)扣案如附件一所示花蓮縣警察局刑警隊刑警隊偵辦組織犯罪案扣押物品目錄表（１
  ）至（４）編號第一至第四十四部分（除編號第七至第十二；編號第二十五；編號
  第二十八；編號第三十九至第四十一外）之物。
(2)扣案如附件二所示之花蓮縣警察局刑警隊刑警隊偵辦組織犯罪案扣押物品目錄表（
  １）編號第一至第八部分（除編號第二外）之物。
(3)扣案如附件三所示之花蓮縣警察局扣押物品目錄表（一）至（十二）編號第一至第
  一二五號部分（除編號第五十至五十五、編號九十三、編號第九十七、編號第一一
  六、編號第一一七、編號第一二五外）之物。
